臺灣高雄地方法院刑事判決
                                     111年度審易字第96號
公  訴  人  臺灣高雄地方檢察署檢察官    
被      告  張勇智



上列被告因業務侵占案件，經檢察官提起公訴（110年度偵字第8
132號、第9794號），被告於準備程序中就被訴事實為有罪之陳
述，本院合議庭裁定由受命法官獨任進行簡式審判程序，判決如
下：
    主  文
張勇智犯業務侵占罪，處有期徒刑壹年肆月。未扣案之犯罪所得
新臺幣貳佰伍拾伍萬玖仟柒佰元沒收，於全部或一部不能沒收或
不宜執行沒時，追徵其價額。
    事  實
一、張勇智自民國108年2月25日起，受雇於英屬維京群島商太古
    國際汽車股份有限公司台灣分公司（下稱太古公司），擔任
    太古公司高雄澄清展示中心之業務代表，負責銷售汽車、收
    取售車價金、代收領牌及強制險相關費用等工作，為從事業
    務之人。詎張勇智竟意圖為自己不法之所有，基於業務侵占
    之犯意，接續於附表編號1至5所示時間，向附表編號1至5所
    示客戶收取各該編號所示金額之購車款項或領牌及強制險相
    關費用後，以變易持有為所有之意思，將之全數侵占入己（
    金額共計新臺幣【下同】255萬9,700元）；張勇智為避免附
    表編號5所示犯行遭人發覺，遂基於業務上登載不實文書進
    而行使之犯意，於110年1月17日某時許，在其業務上所執掌
    、應交回太古公司存查之附表編號5所示買賣合約書收執聯
    上「已付訂金金額欄」，不實填載魏光賦所付訂金金額僅為
    5萬元，並將之交予太古公司而行使之，足生損害於太古公
    司對應收帳款查核之正確性。
二、案經太古公司訴由高雄市政府警察局鳳山分局報告臺灣高雄
    地方檢察署檢察官偵查起訴。
    理  由
一、本件被告張勇智所犯非死刑、無期徒刑、最輕本刑為3年以
    上有期徒刑之罪或高等法院管轄第一審案件，其於準備程序
    進行中，就被訴事實為有罪之陳述，經告知簡式審判程序之
    旨，並聽取當事人之意見後，本院認宜進行簡式審判程序，
    爰依刑事訴訟法第273條之1第1項規定，裁定進行簡式審判
    程序。又因改行簡式審判程序之故，依刑事訴訟法第159條
    第2項之規定，本件不受同法第159條第1項傳聞法則之限制
    ，合先敘明。
二、上開犯罪事實，業據被告於警詢、偵查及本院審理中坦承不
    諱（見警卷第1至6頁，他卷第81至82頁，本院卷第29、93至
    95、111頁），並經證人即告訴代理人何孟吉於警詢中證述
    明確（見警卷第7至11頁），且有客戶林千棟之買賣合約書
    、現金收款聲明書及匯款帳戶交易明細資料、被告所申辦渣
    打銀行帳戶存摺影本；客戶謝育銘之買賣合約書、匯款申請
    書及提款帳戶交易明細；客戶羅宗益之買賣合約書及提款帳
    戶交易明細資料、被告簽發之收據；客戶魏光賦之買賣合約
    書及買賣合約更改書、提款帳戶交易明細資料；客戶鄭旭智
    之買賣合約書及買賣合約更改書；告訴人太古公司內部調查
    記錄影本等件附卷可佐（見警卷第14至39、41至49頁，他卷
    第15至43頁），足認被告上開任意性自白與事實相符，堪予
    採為本案認定事實之基礎。從而，本案事證明確，被告上開
    犯行堪予認定，應依法論科。
三、論罪科刑：　　
  ㈠核被告所為，係犯刑法第216條、第215條之行使業務登載不
    實文書罪、同法第336條第2項之業務侵占罪。被告所為業務
    登載不實文書之低度行為，應為行使業務登載不實文書之高
    度行為所吸收，不另論罪。公訴意旨雖漏未論及被告上開行
    使業務登載不實文書犯行，惟此部分與被告所犯業務侵占罪
    間，屬想像競合犯之裁判上一罪關係（如後述），為起訴效
    力所及，本院自得併予審理，且本院已告知被告此部分之罪
    名（見本院卷第95、111頁），已無礙被告防禦權之行使，
    附此敘明。
  ㈡被告於為附表編號5所示犯行時，所為行使業務登載不實文書
    犯行，係其該次業務侵占犯行計畫之一環，行為具有高度重
    合性，應認係以一行為觸犯數罪名，為想像競合犯，應依刑
    法第55條前段規定，從一重之業務侵占罪處斷。又被告於附
    表編號1至5所示時間收取款項後，先後多次為業務侵占行為
    ，均係利用擔任業務員之職務上機會，基於同一目的，於密
    接之時間實行，侵害同一法益，各行為之獨立性極為薄弱，
    依一般社會健全觀念，難以強行分開，在刑法評價上，應視
    為數個舉動之接續施行，而為包括一行為之接續犯予以評價
    為當，故僅論以一業務侵占罪。
  ㈢查被告為本案犯行後，在有偵查犯罪職權之公務員發覺其犯
    行前，主動向高雄市政府警察局三民第二分局鼎金派出所員
    警坦承其上開業務侵占犯行，自首並接受裁判一節，有被告
    警詢筆錄、高雄市政府警察局三民第二分局111年3月9日高
    市警三二分偵字第11170808900號函暨所附職務報告及員警
    工作紀錄簿在卷可稽（見警卷第1至6頁，本院卷第61至65頁
    ），符合自首要件，爰依刑法第62條前段規定減輕其刑。
  ㈣爰以行為人之責任為基礎，審酌被告正值青壯，竟不思以正
    當方法獲取財物，反利用職務上之機會侵占業務上持有之款
    項，復行使事實欄所示登載不實之業務上文書，足生損害於
    告訴人對於應收帳款查核之正確性，並使告訴人受有財產上
    非輕之損害，且迄今尚未賠償告訴人所受損害，所為誠屬不
    該；惟念其犯後坦承犯行，態度尚可，兼衡被告所侵占財物
    數額、方式、被告自陳之智識程度與經濟狀況（詳見本院卷
    第117頁）、素行（詳見卷附臺灣高等法院被告前案紀錄表
    ）暨檢察官具體求刑意見等一切情狀，量處如主文所示之刑
    。
四、沒收部分：　
  ㈠查被告為本案犯行之犯罪所得共計255萬9,700元，未扣案亦
    未發還予告訴人，爰依刑法第38條之1第1項前段、第3項規
    定宣告沒收，並於全部或一部不能沒收或不宜執行沒收時，
    追徵其價額。
  ㈡另被告持向告訴人行使如事實欄所示之合約書收執聯，雖為
    被告供犯罪所用之物，然因已交付給告訴人，已非被告所有
    ，爰不予宣告沒收。
據上論斷，應依刑事訴訟法第273條之1第1項、第299條第1項前
段，判決如主文。
本案經檢察官陳威呈提起公訴，檢察官范文欽到庭執行職務。
中    華    民    國   111    年    4    月     27    日
                  刑事第五庭    法  官  林明慧
以上正本證明與原本無異。
如不服本判決應於收受判決後20日內向本院提出上訴書狀，並應
敘述具體理由。其未敘述上訴理由者，應於上訴期間屆滿後20日
內向本院補提理由書(均須按他造當事人之人數附繕本)「切勿逕
送上級法院」。
因疫情而遲誤不變期間，得向法院聲請回復原狀。
中　　華　　民　　國　　111 　年　　4 　　月　　27　　日
                                書記官 鄭永媚
附錄本判決所引法條：
中華民國刑法第216條
（行使偽造變造或登載不實之文書罪）
行使第210 條至第215 條之文書者，依偽造、變造文書或登載不
實事項或使登載不實事項之規定處斷。
中華民國刑法第215條
從事業務之人，明知為不實之事項，而登載於其業務上作成之文
書，足以生損害於公眾或他人者，處3 年以下有期徒刑、拘役或
1 萬5 千元以下罰金。
中華民國刑法第336條第2項
對於業務上所持有之物，犯前條第1 項之罪者，處6 月以上5 年
以下有期徒刑，得併科9 萬元以下罰金。
附表： 
編號 客戶名稱  收款日期  （民國）   侵占金額  （新臺幣） 合約書編號 1 林千棟 109年11月15日（起訴書誤載為16日，應予更正） 6萬元 SWK200823   109年12月14日 50萬元    109年12月19日 7萬3,000元（5萬+2萬3,000）    110年1月11日 39萬7,000元    110年1月18日 1萬8,000元  小計   104萬8,000元  2 謝育銘 109年12月4日 5萬 SWK200844   110年1月21日 99萬6,700元（2萬3,700+97萬3,000）  小計   104萬6,700元  3 鄭旭智 110年1月7日 26萬5,000元 SWK200748 小計   26萬5,000元  4 羅宗益 109年12月23日 5萬元 SWK201251   109年12月24日 10萬元  小計   15萬元  5 魏光賦 110年1月17日 5萬元 SWK210125 小計   5萬元  合計   255萬9,700元